【裁判字號】    98,簡上,12
【裁判日期】    980421
【裁判案由】    詐欺
【裁判全文】
臺灣雲林地方法院刑事判決              98年度簡上字第12號
上訴人  即
公  訴  人  臺灣雲林地方法院檢察署檢察官
被      告  朱銘鋒原名：朱世.
                      9號
上列上訴人因被告涉犯詐欺案件，不服本院簡易庭97年度簡字第
133 號中華民國97年12月24日第一審判決（臺灣雲林地方法院檢
察署檢察官起訴書案號：97年度偵字第5640號），提起上訴，併
移送併辦（98年度偵字第233 號、98年度偵字第716 號、97年度
偵字第6076號），本院管轄之第二審合議庭判決如下：
    主  文
原判決撤銷。
朱銘鋒幫助共同意圖為自己不法之所有，以詐術使人將本人之物
交付，處有期徒刑月，如易科罰金，以新臺幣壹仟元折算壹日
。
    事  實
一、朱銘鋒（起訴書誤載為甲○○）明知依一般社會生活之通常
    經驗，可預見提供金融帳戶予他人使用，可能幫助他人犯罪
    ，且詐騙集團經常施用詐術使被詐騙人將款項匯入其指定之
    人頭帳戶，以掩飾其犯行，並藉此逃避檢警人員之追緝。詎
    朱銘鋒不惜發生上述結果，而基於幫助他人易於實現詐欺取
    財犯罪之不確定故意，於民國97年9 月27日看見報紙求才欄
    有租用存摺之廣告，在同日上午8 時許，乃依該廣告上之電
    話撥打給自稱「高先生」之成年男子（真實姓名及年籍均不
    詳），「高先生」在電話中與朱銘鋒相約在雲林縣斗南鎮麥
    當勞速食店附近，由其外務員與朱銘鋒接洽。同日上午11時
    許，朱銘鋒在雲林縣斗南鎮麥當勞速食店對面超商，與非「
    高先生」之另位已成年男性外務員會面，以新臺幣（下同）
    3,000 元之代價，將其於玉山銀行斗六分行（下稱玉山銀行
    ）申辦帳號0000000000000 號及合作金庫斗六分行（下稱合
    作金庫）帳號0000000000000 號等帳戶之存摺及提款卡（包
    括密碼），提供予詐欺集團真實不詳姓名年籍已成年之男性
    外務員，容任該詐欺集團成員使用。嗣該詐欺集團成員取得
    上開帳戶之資料後，基於意圖為自己不法所有之犯意，為下
    列行為：(一)於97年9 月30日16時許，撥打電話向己○○詐稱
    ：其電視購物因分期付款簽名欄有誤，需至ATM 自動櫃員機
    作轉帳手續，才能終止分期付款手續等語，致己○○陷於錯
    誤，而於同日18時11分許，將7,032 元以轉帳方式匯入朱銘
    鋒之上開玉山銀行帳戶內；(二)於97年9 月30日17時13分許，
    撥打電話向乙○○詐稱：其電視購物因作業疏失導致分期扣
    款，需至自動櫃員機操作更正手續，才能終止分期付款手續
    等語，致乙○○陷於錯誤，而於同日19時許，至自動櫃員機
    將5,151 元以轉帳方式匯入朱銘鋒之上開玉山銀行帳戶內；
    (三)於97年9 月30日17時30分許，撥打電話向戊○○詐稱：其
    電視購物因作業疏失導致分期扣款，需至自動櫃員機操作更
    正手續，才能終止分期付款手續等語，致戊○○陷於錯誤，
    而於同日17時41分許，至自動櫃員機將29,989元以轉帳方式
    匯入朱銘鋒之上開合作金庫帳戶內；(四)於97年9 月30日20時
    28分許，撥打電話向丙○○詐稱：其電視購物因作業疏失導
    致分期扣款，需至自動櫃員機操作更正手續，才能終止分期
    付款手續等語，致丙○○陷於錯誤，而於同日21時13分許，
    至自動櫃員機將29,989元以轉帳方式匯入朱銘鋒之上開玉山
    銀行帳戶內。己○○、乙○○、戊○○、丙○○等人於匯款
    後，均發覺情況有異，分別報警始循線查獲上情。
二、案經雲林縣警察局斗六分局報請臺灣雲林地方法院檢察署檢
    察官偵查後提起公訴，暨檢察官上訴後移送併辦並擴張犯罪
    事實。
    理  由
一、按被告以外之人於審判外之陳述雖不符刑事訴訟法第159 條
    之1 至之4 等4 條之規定，而經當事人於審判程序同意作為
    證據，法院審酌該言詞陳述或書面陳述作成時之情況，認為
    適當者，亦得為證據，刑事訴訟法第159 條之5 第1 項定有
    明文。查本案檢察官起訴暨移送併辦認被告涉犯上開罪嫌所
    憑之證據，業經被告於本院準備程序時表示對該等證據之證
    據能力不爭執，同意使用作為認定事實之依據；本院復審酌
    上開文書、陳述作成時，較無人情施壓或干擾之情形，以之
    作為證據亦屬適當，是上開文書、陳述均具有證據能力。
二、訊據被告朱銘鋒坦承販賣2 本帳戶，及被害人己○○、乙○○、戊○○、丙○○遭詐騙等之犯罪事實，核與被害人己○○、乙○○、戊○○、丙○○等人於警詢中之指訴情節大致
    相符，並有朱銘鋒開戶基本資料、客戶歷史交易清單、高雄
    銀行自動櫃員機交易明細表（己○○轉帳匯款）、高雄市警
    察局受理詐騙帳戶通報警示詐騙電話斷話簡便格式表、玉山
    銀行斗六分行97年10月22日玉山斗六字第0971022001號函附
    之朱世嚴在玉山銀行帳戶開戶基本資料及交易資料查詢、乙○○之存摺明細影本、臺北縣政府警察局永和分局永和派出
    所受理詐騙帳戶通報警示簡便格式表、內政部警政署反詐騙
    案件紀錄表、合作金庫斗六分行98年2 月20日函所檢送之帳
    號0000000000000 號開戶資料及往來交易明細、合作金庫自
    動櫃員機交易明細表（戊○○轉帳匯款）、臺北縣政府警察
    局中和分局南勢派出所受理詐騙帳戶通報警示簡便格式表、
    內政部警政署反詐騙案件紀錄表、玉山銀行帳號0000000000
    000 號帳戶開戶基本資料、綜存戶交易資料查詢單、中華郵
    政公司自動櫃員機儲戶交易明細表（丙○○轉帳匯款）、臺
    北縣政府警察局蘆洲分局三民派出所受理各類案件紀錄表、
    受理詐騙帳戶通報警示簡便格式表等證據在卷可佐，被告之
    自白堪認與事實相符，本件事證已臻明確，被告犯行堪以認
    定。
三、論罪科刑之理由：
  (一)核被告朱銘鋒所為係犯刑法第339 條第1 項、第30條第1 項
    前段之詐欺取財罪幫助犯。
  (二)按刑法上之幫助犯，係對於犯罪與正犯有共同之認識，而以
    幫助之意思，對於正犯資以助力，而未參與實施犯罪之行為
    者而言，是以，如未參與實施犯罪構成要件之行為，且係出
    於幫助之意思提供助力，即屬幫助犯，而非共同正犯。被告
    提供上開玉山銀行及合作金庫等2 本帳戶之存摺、提款卡及
    密碼予自稱「高先生」之不詳詐欺集團成員使用，對於該犯
    罪集團成員向被害人己○○等4 人遂行詐欺取財犯行資以助
    力，所為係犯刑法第339 條第1 項詐欺取財罪之幫助犯，應
    依刑法第30條第2 項之規定，按正犯之刑減輕其刑。
  (三)本件詐騙集團之成員有接聽電話自稱「高先生」及見面取存
    摺之男性外務員，其成員顯有數人，該詐騙集團成員分工向
    他人收購金融帳戶，再持之向被害人施詐，其集團成員間，
    有犯意聯絡及行為分擔，均為共同正犯。
  (四)又被告販賣帳戶行為僅1 次，且為同時販賣玉山銀行及合作
    金庫2 本帳戶，係1 次幫助行為，應僅有1 次犯罪行為（參
    見最高法院87年度臺上字第3865號判決要旨），雖同時販賣
    2 本帳戶，係為同一事實行為，而受騙被害人有己○○、乙○○、戊○○、丙○○等4 人，其侵害不同個人法益，仍為
    同一幫助犯罪行為，為具有裁判上一罪之想像競合犯關係，
    應僅能受一次之刑罰評價。
  (五)撤銷改判之理由：原審以被告罪證明確，並審酌一切情狀後
    ，逕以簡易判決量處被告有期徒刑3 月，如易科罰金以新臺
    幣1,000 元折算1 日，其認事用法均無違誤，量刑亦稱妥適
    。惟檢察官以被告尚同時販賣合作金庫之帳戶，而被害人尚
    有乙○○、戊○○、丙○○等3 人為由提起上訴。原審既未
    及審酌，自有未當，檢察官之上訴為有理由，應由本院予以
    撤銷改判。
  (六)爰審酌被告僅為高職肄業，原從事搬運工，老闆未標到工程
    因而失業，為扶養2 名稚子，一時貪圖小利方販賣存摺、提
    款卡及密碼，販賣所得3,000 元均用於生活所需，犯罪動機
    可得非難程度不高，惟其提供帳戶予他人作為實施詐欺取財
    犯行之匯款帳戶，紊亂社會正常交易秩序，並使不法之徒藉
    此輕易取得犯罪贓款，檢警難以追查緝捕，致被害人己○○
    、乙○○、戊○○、丙○○分別受有7,032 元、5,151 元、
    29,989元、29,989元等之損失，及其於犯罪後已深知悔悟，
    並坦承犯行，犯罪後態度良好等一切情狀，茲量處如主文所
    示之刑，並諭知易科罰金之折算標準示懲。
四、適用之法條：
  (一)刑事訴訟法第455 條之1 第1 、3 項、第369 條第1 項前段
    、第364 條、第299 條第1 項前段。
  (二)刑法第30條第1 項前段、第2 項、第28條、第339 條第1 項
    、第41條第1 項前段，刑法施行法第1 條之1 第1 項、第2
    項前段。
本案經檢察官丁○○到庭執行職務。
中    華    民    國    98    年    4     月    21    日
                  刑事第四庭    審判長法  官  吳福森
                                      法  官  王素珍
                                      法  官  李淑惠
以上正本證明與原本無異。
本件不得上訴。
                                      書記官  林佳慧
中    華    民    國    98    年    4     月    21    日
附錄本案論罪科刑法條全文
中華民國刑法第339 條（普通詐欺罪）
意圖為自己或第三人不法之所有，以詐術使人將本人或第三人之
物交付者，處5 年以下有期徒刑、拘役或科或併科1 千元以下罰
金。
以前項方法得財產上不法之利益或使第三人得之者，亦同。
前二項之未遂犯罰之。


司法院資訊處製作；財團法人民間司法改革基金會備份。
